【裁判字號】    99,易,1808
【裁判日期】    990813
【裁判案由】    詐欺
【裁判全文】
臺灣臺中地方法院刑事判決              99年度易字第1808號
公  訴  人  臺灣臺中地方法院檢察署檢察官
被      告  甲○○
上列被告因詐欺案件，經檢察官提起公訴（99年度偵字第3647號
），本院判決如下：
    主    文
甲○○幫助意圖為自己不法之所有，以詐術使人將本人之物交付
，處有期徒刑肆月，如易科罰金，以新臺幣壹仟元折算壹日。
    犯罪事實
一、甲○○可預見將自己金融機構帳戶之存摺、提款卡連同密碼
    等物交付予不詳身分之成年人使用，足供他人作為詐騙財物
    匯款之工具，竟仍基於幫助他人詐欺取財之不確定故意，於
    民國98年7月11日，在臺中市○○路家樂福量販店前，將其
    不知情之胞弟徐定豪所申設之渣打國際商業銀行神岡分行帳
    號00000000000000號帳戶之存摺、提款卡連同密碼，交付予
    真實姓名、年籍不詳綽號「阿中」之成年男子，容任他人作
    為詐欺取財之工具。嗣該綽號「阿中」之成年男子及其所屬
    詐騙集團成員，於取得上開帳戶之存摺、提款卡連同密碼後
    ，即共同基於意圖為自己不法所有之犯意聯絡，由集團成年
    成員先後冒充係屏東縣警察局警員、臺灣屏東地方法院檢察
    署葉姓書記官，於98年7月14日上午10時14分許，撥打電話
    予乙○○，向乙○○佯稱因其銀行帳戶遭詐騙集團利用洗錢
    ，須匯款至指定帳戶確認其是否涉嫌共犯云云，致乙○○陷
    於錯誤，旋於同日下午1時34分許，至臺北縣蘆洲市渣打國
    際商業銀行蘆洲簡易型分行，以無摺存款方式，將新臺幣（
    下同）12萬5千元存入徐定豪上開帳戶內。嗣乙○○存款成
    功後因察覺有異始知受騙，遂報警循線查獲。
二、案經臺中縣警察局豐原分局報告臺灣臺中地方法院檢察署檢
    察官偵查起訴。
    理  由
一、按被告以外之人於審判外之陳述，雖不符刑事訴訟法第159
    條之1至第159條之4之規定，而經當事人於審判程序同意作
    為證據，法院審酌該言詞陳述或書面陳述作成時之情況，認
    為適當者，亦得為證據；當事人、代理人或辯護人於法院調
    查證據時，知有刑事訴訟法第159條第1項不得為證據之情形
    ，而未於言詞辯論終結前聲明異議者，視為有前項之同意，
    刑事訴訟法第159條之1、第159條之5第1項、第2項分別定有
    明文。經查，本判決下列所引用被告以外之人於審判外之陳
    述或非供述證據，檢察官、被告於本院言詞辯論終結前均未
    聲明異議，本院審酌上開證據資料製作時較無人情施壓或干
    擾，亦無不當取供，及證明力明顯過低之瑕疵，認以之作為
    證據應屬適當，故揆諸前開規定，認前揭證據資料均有證據
    能力，先予敘明。
二、訊據被告甲○○固坦承有交付上開帳戶之存摺、提款卡含密
    碼予綽號「阿中」之成年男子等情不諱，惟矢口否認有何幫
    助詐欺取財犯行，辯稱：伊是看報紙要應徵司機工作，對方
    跟伊說，應召小姐會將應召所賺的錢交給伊，伊將錢匯入自
    己提供的帳戶內，讓對方提領即可，伊是因為求職才遭詐騙
    的被害人云云，惟查：
（一）上開渣打國際商業銀行神岡分行帳號00000000000000號帳
      戶係被告之胞弟徐定豪所申設開戶，自96年2月26日開戶
      後即交由被告甲○○使用等情，業據被告供承在卷，核與
      證人徐定豪於警詢中所述相符，並有上開帳戶之開戶印鑑
      卡1份在卷可稽，堪信為真。再被害人乙○○受不詳成年
      人等詐騙，以致陷於錯誤，而以無摺存款方式將12萬5千
      元存入被告之胞弟徐定豪所有上開渣打國際商業銀行神岡
      分行帳號00000000000000號帳戶等情，業據被害人乙○○
      於警詢中指述綦詳，且有渣打國際商業銀行股份有限公司
      神岡分行98年12月24日渣打商銀神岡字第09800077號函檢
      附之開戶基本資料、往來交易明細表各1份，及被害人乙
      ○○提出之渣打銀行聯行往來收執聯影本1紙在卷可稽，
      足見被告之胞弟徐定豪所有之上開帳戶確為不詳成年人等
      用來掩飾詐欺取財犯罪之出入帳戶無訛。
（二）被告雖辯稱伊係因看報紙之分類廣告找工作才交付帳戶云
      云，惟查被告並未提出其於98年7月11日交付系爭帳戶資
      料當時所見之報紙分類廣告以實其說，而係於本院準備程
      序時提出97年12月1日之自由時報分類廣告、97年11月28
      日至12月1日之求職便利通及97年12月1日之中國時報分類
      廣告各乙份作為其求職之證據，然觀此3份求職分類廣告
      之刊登日期，距被告交付系爭帳戶資料之日期，相差逾半
      年之遙，實不足以作為被告確有因該些求職分類廣告而與
      刊登廣告之人聯絡之有利證據。又被告於本院審理中經詢
      問其是否知悉對方公司名稱、負責人姓名、公司住址等問
      題時，被告皆答以「不知道」，復未能提出與對方聯絡之
      方式供本院查證，是被告是否有依報紙刊登之分類廣告求
      職乙情，殊值懷疑。再被告於警詢中曾供述對方要求伊交
      付提款卡時有詢問伊提款卡密碼，並表示欲查看該帳戶有
      無問題，惟自被告處收受系爭帳戶之人既係要求被告將應
      召小姐所賺取之款項存入系爭帳戶內，且又質疑被告所提
      供之系爭帳戶無法使用而要求被告先行提供帳戶之提款卡
      含密碼供查看，依常理，被告此時自可向對方表示由對方
      指定匯款帳戶供被告匯入款項即可，實無需被告自行提供
      帳戶予對方使用；況被告自承該工作未經面試，只打電話
      與對方應徵，便相約見面交付系爭帳戶資料，核與一般應
      徵工作之流程顯不相符，被告此時亦顯有理由懷疑對方取
      其帳戶資料可能係供作不法用途使用；復查被告係具有工
      作經驗之人，曾從事過15年餐飲店之老闆、口香糖公司之
      業務、車床黑手等工作，業據其自承在卷，則被告理應具
      有相當智識及社會經驗，實無可能在不合常情之應徵過程
      中即輕易將自己所使用之帳戶存摺、提款卡含密碼等物交
      付予初次見面而無任何信賴基礎之陌生人，是被告前揭所
      辯係因求職而應對方要求交付系爭帳戶資料云云，應係臨
      訟卸責之詞，不足憑採。
（三）再任何人均可辦理金融帳戶存摺使用，如無正當理由，實
      無使用他人存摺、提款卡、密碼之理；再金融存款帳戶，
      事關存戶個人財產權益之保障，其與儲戶存摺、提款卡相
      結合，專屬性、私密性更形提高，除非本人或與本人具有
      密切關係者，難認有何理由可自由使用他人之私人存摺、
      印鑑或提款卡，一般人亦均應有妥善保管上開物件，防止
      被他人冒用之認知；又近來詐欺案件頻傳，不法詐騙份子
      ，每每利用人頭帳戶為犯罪工具，屢經報章雜誌及其他新
      聞媒體披露，若任意提供自己帳戶等專屬性甚高之相關物
      件資料予不明人士使用，將有遭他人作為詐欺犯罪時，非
      正當資金進出之用之不法用途，此情當為具有社會生活經
      驗之成年人所得認識。被告既能閱讀報紙，對上揭犯罪手
      法當不能諉為不知，又被告既知將存摺、提款卡、密碼等
      物交付給他人，將無法控制他人如何使用帳戶，業據被告
      自承在卷，惟被告卻仍容任姓名年籍不詳之成年人使用伊
      所交付胞弟之帳戶而遂行不法之犯行；又本件被告任意交
      付其帳戶金融卡予真實姓名年籍不詳綽號「阿中」之成年
      男子，並告知提款卡密碼，縱無證據證明被告明知取得系
      爭帳戶資料之成年人其犯罪態樣，然就該真實姓名年籍不
      詳之成年人係將被告所交付系爭帳戶之存摺、提款卡及密
      碼等資料供作詐欺取財之用，顯不違反被告本意，被告自
      有幫助該成年人實施詐欺取財罪之未必故意甚明。
（四）另自實施詐欺取財之人角度觀之，從事此等財產犯罪之不
      法集團，若非確知該帳戶所有人不會去報警，以確定其等
      能自由使用該帳戶提款、轉帳，則應不至於以該帳戶從事
      於財產犯罪而甘冒無法得償犯罪目的之理。而被告既於偵
      查中及本院審理時均自承上開帳戶已經銀行通知列為警示
      帳戶，然卻未思報警處理，僅以「我不知道報警有什麼用
      」作為辯詞，顯有重大悖於常情之處，殊不足採，堪認被
      告確係於98年7月11日，將上開帳戶之存摺、提款卡及密
      碼等物提供交付予不詳姓名年籍綽號「阿中」之成年男子
      使用，以遂行詐欺取財犯行。綜上所述，被告幫助他人遂
      行詐欺取財犯行，事證已臻明確，堪予認定。
三、查該收取被告系爭帳戶之成年男子與其所屬之詐欺集團成年
    成員間，共同基於意圖為自己不法之所有，以上開方式施用
    詐術，使被害人乙○○陷於錯誤，而依其等指示無摺存款，
    是其等所為，均係犯刑法第339條第1項之詐欺取財罪。被告
    將其上開系爭帳戶之存摺、提款卡含密碼等物交付予該成年
    男子供詐騙財物使用，顯係基於幫助詐欺取財之犯意，且其
    所為提供前開帳戶之行為屬刑法詐欺取財罪構成要件以外之
    行為，其既以幫助他人犯罪之意思而參與犯罪構成要件以外
    之行為，核其所為，係犯刑法第30條第1項前段、第339條第
    1項之幫助詐欺取財罪。又被告係以幫助詐欺取財犯罪之意
    思參與犯罪，為詐欺取財之幫助犯，爰依刑法第30條第2項
    規定，依正犯之刑減輕之。爰審酌被告明知其所交付之系爭
    帳戶將有可能遭人供做詐欺取財之工具，竟執意將系爭帳戶
    提供予不法份子使用，非惟幫助詐騙者遂行詐財目的，同時
    使詐欺者得以隱匿其真實身分，減少遭查獲之風險，愈使其
    肆無忌憚，助長犯罪之猖獗，破壞社會秩序甚鉅，又被害人
    因遭詐騙而存入系爭帳戶之金額為12萬5千元，所受損害非
    小，再參被告並非實際參與詐欺取財之共同正犯，責難性較
    小，暨其犯後猶飾詞狡辯，否認犯行，不知悔改之犯後態度
    等一切情狀，量處如主文所示之刑，並諭知易科罰金之折算
    標準，以示懲儆。
據上論斷，應依刑事訴訟法第299條第1項前段，刑法第339條第1
項、第30條第1項前段、第2項、第41條第1項前段，刑法施行法
第1條之1第1項、第2項前段，判決如主文。
本案經檢察官丙○○到庭執行職務
中    華    民    國    99    年    8    月    13    日
                  刑事第十四庭  審判長  法  官  陳得利
                                        法  官  何世全
                                        法  官  許月馨
以上正本證明與原本無異。
如不服本判決應於收受送達後10日內向本院提出上訴書狀，並應
敘述具體理由；其未敘述上訴理由者，應於上訴期間屆滿後20日
內向本院補提理由書（均須按他造當事人之人數附繕本）「切勿
逕送上級法院」。
                                       書記官  黃美雲
中    華    民    國    99    年    8     月    13    日
附錄論罪科刑法條
中華民國刑法第339條
意圖為自己或第三人不法之所有，以詐術使人將本人或第三人之
物交付者，處5年以下有期徒刑、拘役或科或併科1千元以下罰金
。
以前項方法得財產上不法之利益或使第三人得之者，亦同。

司法院資訊處製作；財團法人民間司法改革基金會備份。
